臺灣高等法院臺中分院刑事判決　　　　　　　　　　九十年度上易字第二四五號
　　上　訴　人　臺灣台中地方法院檢察署檢察官
　　被　　　告　乙○○
右上訴人因被告詐欺案件，不服臺灣台中地方法院九十年度易字第一二一九號中華民
國九十年十月十七日第一審判決（起訴案號：臺灣台中地方法院檢察署九十年度偵續
字第三號），提起上訴，本院判決如左：
    主      文
上訴駁回。
    理      由
一、公訴意旨略以：被告乙○○與告訴人丁○○係朋友關係，於民國（以下同）八十
    八年十一月五日，被告以急需款項使用為由，向告訴人借款新臺幣（以下同）十
    五萬元，告訴人因而於八十八年十一月底交付一紙付款人為臺中區中小企業銀行
    清水分行、票號ＣＩＵＡ─0000000號、帳號二七九三─三號、面額十五
    萬元、發票日八十九年二月五日、發票人劉淑珍之支票一紙予被告；詎被告於取
    得上揭支票後，竟意圖為自己不法之所有，於八十九年一月底，以電話向告訴人
    訛稱臨時急需使用現金，無法等至前揭支票屆期，央求告訴人提前借出現金十五
    萬元予其使用，並聲稱前揭支票即得返還等語，致使告訴人不疑有他，陷於錯誤
    ，於八十九年二月二日匯款十九萬元入其所經營之「育富營造有限公司」員工李
    耀坤之妻朱月玲於華南商業銀行清水分行所設第000000000000號之
    帳戶內，囑託李耀坤將其中十五萬元交付予被告，並於被告領取十五萬元時，將
    前揭支票一併取回，惟被告於前往「育富營造有限公司」設於臺中縣沙鹿鎮○○
    路四十巷十一號之工務所取款時，竟向李耀坤佯稱前開支票仍放置於住所內，而
    央求李耀坤先將十五萬元款項交付，待其返家，即將支票寄還，經李耀坤向告訴
    人之夫丙○○請示，被告並向丙○○保證即將該支票寄還，丙○○亦因而陷於錯
    誤，同意李耀坤將十五萬元現款交付予被告；被告於取得十五萬元現款後，竟拒
    不將該支票寄還，並避不見面，嗣後再將該支票背書轉讓予案外人吳國怡，吳國
    怡再存入其於聯邦商業銀行臺中分行第000000000000號帳戶內提示
    兌現，告訴人始知受騙，因認被告犯有刑法第三百三十九條第一項之詐欺取財罪
    嫌云云。
二、按犯罪事實應依證據認定之，無證據不得推定其犯罪事實，又不能證明被告犯罪
    者，應諭知無罪之判決，刑事訴訟法第一百五十四條、第三百零一條第一項分別
    定有明文；又刑法第三百三十九條第一項詐欺罪之成立，以意圖為自己或第三人
    不法所有，以詐術使人將本人或第三人之物交付為要件，所謂以詐術使人交付，
    必須被詐欺人因其詐術而陷於錯誤，若其所用方法不能認為詐術，亦不致使人陷
    於錯誤，即不構成該罪，最高法院四十六年臺上字第二六０號著有判例可資參照
    。訊據被告乙○○對於收取右揭金額十五萬元之支票及現金十五萬元之事實固不
    諱言，惟堅決否認有詐欺取財犯行，辯稱：伊與丁○○根本不認識，因伊以伊弟
    甲○○之名義出資與告訴人之夫丙○○合夥承包中部第二高速公路Ｃ三一八標的
    土方工程，上流廠商是中華工程股份有限公司，股份一人一半，工程款從未分配
    過，後來查知丙○○自行向上游廠商領取工程款，乃經雙方協議應會同向上游領
    款，但事後丙○○又自行去領款，適屆年關，丙○○同意先給其五十萬元，十五
    萬元之支票及十五萬元現款為五十萬元之一部、及本件工程對方實際上是由丙○○處理，丁○○只是掛名負責人，對於內情並不清楚等語。經查：
（一）本件告訴人所指之「育富營造有限公司」實際係由其夫丙○○經營，其僅是擔
      任掛名負責人，並未參與該公司事務；而丙○○曾於八十八年間以「育富營造
      有限公司」之名義，與被告以其弟甲○○之「勁達營造有限公司」名義共同投
      資，協議雙方各出資一半，合夥金額三百萬元，以承攬中部第二高速公路之Ｃ
      三一八標土方工程，現場由李耀坤負責，後因丙○○擅向上游廠商領取款項，
      並未知會被告及其弟甲○○一節，業據被告供述甚明，並據證人甲○○及告訴
      人之夫丙○○於原審證述屬實（原審卷第五十四頁），丙○○擅自向上游廠商
      領取款項之情事，嗣為被告及甲○○等人發現，丙○○乃與被告及甲○○等人
      於八十八年十二月六日商議，約定「．．爾後每期估驗款及工程了解，由二姐
      乙○○代表勁達全權參與。．．」，「乙○○小姐按每期計價前五天可直接請
      李經理（李耀坤）給予資料及請育富丙○○董事長同勁達雙方溝通，知會對廠
      商付款及彼此權益金探討支付。」，有協調日記影本一份附卷可稽（原審卷第
      三十四頁），並經證人即簽立上開協調日記時之見證人吳培銘於原審證稱：「
      因丙○○私領工程款才會書立協調日記。」屬實（原審卷第四十二頁），足見
      告訴人之夫丙○○與被告之弟甲○○合夥承包上揭中部第二高速公路Ｃ三一八
      標土方工程，被告確有擅自向上游廠商領取工程款之情事。
（二）至告訴人雖於偵查中指稱右揭金額十五萬元之支票一紙是被告於八十八年十一
      月五日向伊借的云云，惟據證人吳培銘及甲○○於原審均證稱該支票是被告、
      甲○○及吳培銘三人一同去領的等語（原審卷第三十頁），核與被告供述「（
      票是何時交付的？）是簽協調日記當日交付的。」（原審卷第七十九、八十頁
      ），證人丙○○於原審亦證稱「（票是開二個月期？）是的」，「（票是幾日
      到期？）二月五日到期。．．」，「（票是交給誰的？）交給李耀坤的，再由
      李轉交給他們。」等語（原審卷第八十頁），並有該支票影本一紙附卷可稽，
      足見被告所持有之上開支票是八十八年十二月六日簽署協調日記後，由丙○○
      所交付，並非告訴人所指係於八十八年十一月五日由其交付予被告至明。
（三）再者，證人甲○○於原審證稱：「我與丁○○之夫丙○○合夥做工程，丙○○
      背著我去領工程款並花用掉，我要求他把錢還來，才開立系爭支票，後來丙○○又去領第二次工程款，被我發現，他說要還我五十萬元。」等語（原審卷第
      二十九頁），證人丙○○雖於原審否認有要給予被告五十萬元等情，惟證稱「
      （你有說先要拿五十萬元給他？）．．，我是說如有賺錢才給他五十萬元。」
      等語（原審卷第五十五頁），益見丙○○於第二次擅自領取工程款時，經被告
      及甲○○發現時，確實有談及要給予被告五十萬元之情事，參以證人丙○○於
      原審證稱「（被告於快農曆年底要你先拿一些錢給他？）是的」，「（當時你
      是如何跟她說？）她說他欠錢，我就說先去借錢給他用，我拿十五萬給李耀坤
      轉交，．．」等語（原審卷第七十二頁），足見該十五萬元並非告訴人所交付
      ，自無使告訴人陷於錯誤之情形，且告訴人之夫丙○○既同意給付十五萬元以
      供被告過農曆年之用，被告就該十五萬元之支票及十五萬元現款之取得，顯係
      經丙○○之同意而給付，其取得既無使用詐術，自難遽論以被告取得上開支票
      及十五萬元現款有何不法所有之意圖。至證人李耀坤於偵查中所稱上開十五萬
      元是告訴人借予被告云云，核與事實不符，且證人李耀坤就本件被告與丙○○
      等人間有關上開款項來源始末既未參與，故渠於偵查中所為之上開證述，尚不
      足資為不利於被告之證據。
（四）綜上所述，足證被告所辯洵堪採信。此外，復查無其他積極證據足認被告有何
      詐欺取財犯行，揆諸右揭判例說明，原判決諭知被告無罪，其認事用法，應無
      不合，檢察官上訴意旨猶執前詞，指摘原判決不當，難謂有理由，應予駁回。
據上論結，應依刑事訴訟法第三百六十八條，判決如主文。
本案經檢察官戊○○到庭執行職務。
中      華      民      國      九十一   年       三      月     十二   日
                                    臺灣高等法院臺中分院刑事第十庭
                                          審判長法  官  林  照  明
                                                法  官  蔡  名  曜
                                                法  官  盧  江  陽
右正本證明與原本無異。
不得上訴。
                                                書記官  陳  妙  瑋
中      華      民      國      九十一   年       三      月     十四   日
                                                                        Ｒ
